【裁判字號】    97,交聲,2
【裁判日期】    970530
【裁判案由】    違反道路交通管理處罰條例聲明異議
【裁判全文】
臺灣臺東地方法院交通事件裁定           97年度交聲字第2號
原處分機關  交通部公路總局高雄區監理所臺東監理站
異  議  人  甲○○
即受處分人
上列異議人即受處分人因違反道路交通管理處罰條例案件，對於
交通部公路總局高雄區監理所臺東監理站中華民國96年12月18日
東監違裁字第裁81—T00000000號所為之裁決處分(原舉發案號：
東警交字第T00000000號)，聲明異議，本院裁定如下：
    主  文
原處分關於吊扣普通小型車駕駛執照拾貳個月部分撤銷。
甲○○重型機器腳踏車駕駛人駕駛重型機器腳踏車，經測試檢定
酒精濃度超過規定標準，吊扣重型機器腳踏車駕駛執照拾貳個月
。
    理  由
一、原處分機關略以：異議人即受處分人(下稱異議人)甲○○於
    民國96年11月3日晚間11時5分許騎乘車牌號碼PVM-368號重
    型機車行駛於臺東縣臺東市○○路○段126號前，因酒醉駕車
    被警臨檢查獲，測得吐氣所含酒精濃度達0.37mg/l，有超過
    標準值0.12mg/l之違規，為警當場製單舉發，經原處分機關
    認異議人確有前述行為，依道路交通管理處罰條例第35條第
    1項第1款規定，裁處異議人罰鍰新臺幣 (下同)15,000 元，
    吊扣駕駛執照12個月，施以道路交通安全講習之處分等語。
二、異議意旨略以：伊於上揭時、地，騎乘車牌號碼PVM-368號
    重型機車酒駕為警查獲，但伊是騎重型機車酒駕，卻被吊扣
    普通小型車駕駛執照，道路交通管理處罰條例有關駕駛執照
    吊扣連坐之處罰規定已經修正為不連坐，為此具狀聲明異議
    (裁處罰鍰及施以道安講習部分未據異議)等語。
三、按汽車駕駛人飲用酒類後，其吐氣所含酒精濃度超過每公升
    0.25毫克以上者，不得駕車；又汽車駕駛人，駕駛汽車經測
    試檢定，有酒精濃度超過規定標準者，處1萬5千元以上6萬
    元以下罰鍰，並當場移置保管其車輛及吊扣其駕駛執照1年
    ，道路交通安全規則第114條第2款及道路交通管理處罰條例
    第35條第1項第1款、第24條第1項第2款分別定有明文。次按
    道路交通管理處罰條例第68條業於94年12月14日修正，並自
    95年3月1日施行，修正前之道路交通管理處罰條例第68條規
    定：「汽車駕駛人，因違反本條例及道路交通安全規則之規
    定，受吊扣或吊銷駕駛執照處分時，吊扣或吊銷其持有各級
    車類之駕駛執照」；修正後之道路交通管理處罰條例第68條
    規定：「汽車駕駛人，因違反本條例及道路交通安全規則之
    規定，受吊銷駕駛執照處分時，吊銷其持有各級車類之駕駛
    執照」。查該條文修正前，其原提案修正條文為：「汽、機
    車駕駛人，因違反本條例及道路交通安全規則之規定，受吊
    扣或吊銷駕駛執照處分時，吊扣或吊銷其違法或違規當時所
    駕駛車輛之駕駛執照」；立法理由略以：「原條文將違法或
    違規駕駛人所持有各級車類之駕駛執照一併吊扣或吊銷，失
    之過酷，影響人民工作及生活甚鉅，爰修正之」等語。而最
    後通過之修正條文，係將道路交通管理處罰條例第68條原有
    條文中之「吊扣或」三字刪除各情，有立法院交通委員會94
    年10月5日臺立交字第0942400153號函附道路交通管理處罰
    條例第68條審查報告可參 (參立法院公報第94卷第70期第13
    5至138頁)。則參照上開立法理由及立法經過，依修正後之
    條文，上開規定受「吊銷駕照」處分者，仍維持吊銷駕駛人
    持有各級車類之駕駛執照，至於受「吊扣駕照」處分者，則
    僅「吊扣」其違法或違規當時所駕駛車輛之駕駛執照，不再
    吊扣其持有各級車類之駕駛執照，爰先敘明。
四、查異議人於本件違規事件發生時，僅持有普通小型車駕駛執
    照(於93年3月2日考領)，並未領有普通重型機車駕駛執照(
    於本件違規事件發生後之96年11月26日始考領)之情，有交
    通部公路總局高雄區監理所臺東監理站97年3月19日高監東
    字第0970003320號函及檢附汽車、機車駕照基本資料查詢結
    果在卷可稽；又異議人於上揭時、地騎乘上開重型機車，經
    檢測後酒精濃度超過規定標準之違規事實，為異議人於聲明
    異議時所不爭執，復有臺東縣警察局東警交字第T00000000
    號舉發違反道路交通管理事件通知單、酒精濃度測定單，交
    通部公路總局高雄區監理所臺東監理站96年12月18日東監違
    裁字第裁81-T00000000號裁決書附卷可參，異議人上開酒後
    駕車違規事實，應甚明確。惟本件異議人違規行為發生於96
    年11月3日，上開新修正之道路交通管理處罰條例第68條業
    已生效施行，自應適用現行即修正後之規定裁處，而現行道
    路交通管理處罰條例第68條之規定既將「吊扣」等字刪除，
    異議人受吊扣駕駛執照處分時，應不再吊扣其持有之各級車
    類駕駛執照，故原處分機關於作成吊扣駕駛執照處分時，應
    就異議人所應吊扣之駕駛執照種類予以限定，即僅得吊扣異
    議人違規當時所駕駛車輛之駕駛執照，始符依法行政原則。
    是依前所述，本件異議人依法所受之處分應為限制其騎乘重
    型機車之權利，而非限制異議人駕駛普通小型車之權利，原
    處分機關僅因異議人於違規時並未領有重型機車駕駛執照可
    供吊扣，無視現行道路交通管理處罰條例第68條之修法意旨
    ，仍依該條修正前之規定吊扣異議人普通小型車駕駛執照，
    顯已逾越現行道路交通管理處罰條例第68條之規範意涵及範
    圍，與依法行政原則有違。
五、綜上所述，本件異議人持有普通小型車駕駛執照，騎乘重型
    機車酒精濃度超過規定標準之違規行為 (酒測吐氣所含酒精
    濃度達每公升0.37毫克)，事證明確，足堪認定。原處分機
    關就此部分認定應依道路交通管理處罰條例第35條第1項第1
    款裁處異議人罰鍰1萬5千元 (另有關異議人於違規當時領有
    普通小型車駕駛執照，未領有重型機車駕駛執照，仍騎乘重
    型機車之違規，原處分機關已另依同法第22條第1項第4款予
    以裁罰，此有原處分機關97年3月19日高監東字第097000332
    0號函在卷可參)，固無違誤，惟就裁處吊扣異議人普通小型
    車駕駛執照12個月之裁罰部分，原處分機關未考量現行道路
    交通管理處罰條例第68條修正規定與內涵，不得吊扣異議人
    現尚有效之其他各級駕駛執照，仍裁處吊扣異議人「駕駛執
    照」，且於執行時實際吊扣異議人之「普通小型車駕駛執照
    」，即有違誤，自應由本院撤銷原處分，並就撤銷部分改諭
    知如主文第二項所示之處罰。至異議人有無重型機車駕駛執
    照可供吊扣，係屬執行方式之問題，斷不得因技術層面之執
    行困難，即置立法修正通過之條文不予遵守適用，甚或逾越
    比例原則，此技術層面的問題，要難據為原處分並無不當之
    理由；又原處分機關另裁處異議人罰鍰1萬5千元及施以道安
    講習部分，聲明異議意旨並未指摘及此，本院自無庸另為裁
    處，均附此敘明。
六、據上論斷，應依道路交通管理處罰條例第87條第2項，道路
    交通案件處理辦法第20條前段規定，裁定如主文。
中    華    民    國    97    年    5     月    30    日
                  交通法庭    法  官  簡芳潔
以上正本證明與原本無異。
如不服本裁定，應於裁定送達後5日內向本院提出抗告狀（須附
繕本）。
「切勿逕送上級法院」
                              書記官  林慧芬
中    華    民    國    97    年    6     月     3    日


司法院資訊處製作；財團法人民間司法改革基金會備份。
